【裁判字號】    99,上,940
【裁判日期】    991130
【裁判案由】    分配表異議之訴
【裁判全文】
臺灣高等法院民事判決                   99年度上字第940號
上  訴  人  丙○○
兼上一 人
訴訟代理人  乙○○
被 上訴 人  戊○商業銀行股份有限公司
法定代理人  甲○○
訴訟代理人  丁○○
上列當事人間請求分配表異議之訴事件，上訴人對於中華民國99
年7月2日臺灣基隆地方法院98年度訴字第401號第一審判決提起
上訴，本院於99年11月16日言詞辯論終結，判決如下：
    主      文
上訴駁回。
第二審訴訟費用由上訴人負擔。
    事實及理由
一、上訴人起訴主張：訴外人己○○與庚○○○係夫妻，其女兒
    辛○○與上訴人乙○○之兄壬○○為夫妻，訴外人庚○○○
    於民國（下同）86年7月8日向被上訴人借貸款項新台幣（下
    同）990萬元，壬○○為庚○○○擔任連帶保證人。嗣因庚
    ○○○未能如期清償，庚○○○遂於90年9月7日就債務餘額
    953萬2,016元與被上訴人訂立增補契約（下稱系爭增補契約
    ），協議延長還本寬限期，變更清償方式為「借款本息之償
    還，訂自90年9月8日起，前24個月於每月8日按月計付利息
    ，自第25個月起，再依年金法，按月攤付本息。」，壬○○
    為上開借款之連帶保證人，亦應於系爭增補契約簽名，惟壬
    ○○並不知有系爭增補契約之存在，亦未同意或授權他人代
    理簽訂系爭增補契約；詎訴外人己○○、庚○○○及辛○○
    竟共同基於竊盜及偽造文書之犯意聯絡，由辛○○竊取壬○
    ○之印章，交予己○○及庚○○○，由己○○在系爭增補契
    約書內偽造「壬○○」之署名並盜蓋印文，致壬○○須就系
    爭增補契約所載貸款餘額953萬2,016元負保證責任。嗣庚○
    ○○無法償還上開貸款，經被上訴人聲請強制執行後，仍不
    足490萬6,139元，被上訴人遂就壬○○之財產聲請強制執行
    ，壬○○為此提起債務人異議之訴，被上訴人於訴訟中提出
    系爭增補契約，壬○○始悉上情，並提出竊盜及偽造文書之
    刑事告訴。壬○○未於系爭增補契約上簽名蓋章，依民法第
    755條之規定，自無庸就庚○○○所負上開953萬2,016元之
    債務負保證責任，是原法院民事執行處96年度執字第10649
    號強制執行事件（下稱系爭執行事件），於98年6月11日所
    製作之分配表（下稱系爭分配表）所列載次序4被上訴人之
    優先執行費債權1萬2,300元及次序7普通債權245萬3,122元
    ，合計246萬5,422元之分配款應予刪除。又上訴人對壬○○
    分別有320萬元及200萬元之本票債權，業已依法聲明參與分
    配，並經原法院民事執行處列入系爭分配表為次序8及9之債
    權，是被上訴人之前開債權經刪除後，上訴人債權之次序、
    利息、分配比率及分配金額即應隨同更正如原判決附表所示
    。爰依強制執行法第41條規定，提起分配表異議之訴，求為
    命原法院就系爭執行事件於98年6月11日所製作之系爭分配
    表所列載次序4及7被上訴人之上開債權，應予刪除，並將上
    訴人所有上開債權更正列載如原判決附表所示分配表之判決
    。
二、被上訴人則以：伊向臺灣臺中地方法院（下稱臺中地院）對
    壬○○聲請核發支付命令，命壬○○返還借款，壬○○於法
    定期間內未曾對該支付命令提出異議，該支付命令依法已合
    法生效。伊執此合法生效之支付命令為執行名義，對壬○○
    之財產聲請強制執行，於法核無違誤。壬○○於執行名義確
    定後，再行爭執系爭分配表所列載壬○○對伊之保證債權不
    存在，實有未當，且其對系爭執行事件所提債務人異議之訴
    ，亦經判決敗訴確定。又壬○○於89年1月21日在被上訴人
    處簽立授信約定書第14條約定：「為便於嗣後立約人與貴行
    一切受（授）信往來（含立約人之保證行為），立約人茲同
    意，除另有約定外，憑後列留存印鑑式樣蓋（簽）於受（授
    ）信契據，即生效力。」壬○○自承該授信約定書係其親簽
    無誤，足見壬○○同意在授信約定書簽訂後，其與被上訴人
    往來之契約，經蓋用其所留憑之印鑑章後，即生效力，無需
    再經被上訴人親自簽名，系爭增補契約既經蓋用壬○○所留
    存之印鑑章，依上開約定，系爭增補契約縱未經壬○○親自
    簽名或授權他人代簽，對於壬○○亦生效力。另壬○○辯稱
    其印章遭盜取云云，惟壬○○並未曾向被上訴人辦理印鑑掛
    失手續或變更印鑑，則其對該印鑑之使用即應負責，非得以
    此為由而主張免除保證責任。況系爭增補契約係為延長寬限
    期所用，僅屬還款方式之調整，未影響最後借款期限，應無
    民法第755條規定之適用，且系爭增補契約未主張免除或改
    定保證責任範圍之情事等語，資為抗辯。
三、原審為上訴人敗訴之判決，上訴人不服提起上訴，並上訴聲
    明：(一)原判決廢棄。(二)系爭執行事件於98年6月11日所製作
    之系爭分配表所列載次序4及7被上訴人之上開債權，應予刪
    除，並將上訴人所有上開債權更正列載如原判決附表所示分
    配表。被上訴人則於本院答辯聲明：上訴駁回。
四、兩造不爭執之事項：
    訴外人己○○與庚○○○係夫妻，其女兒辛○○與上訴人乙
    ○○之兄壬○○為夫妻，訴外人庚○○○於86年7月8日向被
    上訴人借貸款項990萬元，壬○○為庚○○○擔任連帶保證
    人。嗣因庚○○○未能如期清償，庚○○○遂於90年9月7日
    就債務餘額953萬2,016元與被上訴人訂立增補契約（下稱系
    爭增補契約），協議延長還本寬限期，變更清償方式為「借
    款本息之償還，訂自90年9月8日起，前24個月於每月8日按
    月計付利息，自第25個月起，再依年金法，按月攤付本息。
    」，嗣庚○○○無法償還上開貸款，經被上訴人聲請強制執
    行後，仍不足490萬6,139元，被上訴人遂就壬○○之財產聲
    請強制執行，壬○○為此提起債務人異議之訴，業經台灣基
    隆地方法院(下稱基隆地院)96年度訴字第481號及本院97年
    度上字第342號判決駁回其訴確定（見本院卷第68至80頁）
    ；另壬○○對己○○、庚○○○、辛○○提出竊盜及偽造文
    書之刑事告訴，經台灣基隆地方法院檢察署檢察官起訴後，
    亦經基隆地院98年度訴字第542號及本院98年度上訴字第425
    6號判決己○○等人無罪(檢察官上訴，現由最高法院審理中
    )等情（見原審卷第61至66頁），並經本院調閱上開卷宗查
    明無訛，復為兩造所不爭執，堪信為真實。
五、兩造之爭點及論據：
    上訴人雖主張：壬○○既未於系爭增補契約上簽名蓋章，依
    民法第755條之規定，自無庸就庚○○○所負上開953萬2,01
    6元之債務負保證責任，原法院民事執行處之系爭執行事件
    於98年6月11日所製作系爭分配表所列載次序4被上訴人之優
    先執行費債權1萬2,300元及次序7普通債權245萬3,122元，
    合計246萬5,422元之分配款應予刪除。又上訴人對壬○○分
    別有320萬元及200萬元之本票債權，業已依法聲明參與分配
    ，並經原法院民事執行處列入系爭分配表為次序8及9之債權
    ，是被上訴人前開債權經刪除後，上訴人債權之次序、利息
    、分配比率及分配金額即應隨同更正如原判決附表所示等語
    。惟被上訴人否認其事，並以前揭情詞置辯。是本件兩造間
    之重要爭點厥為：被上訴人對壬○○之保證債權是否不存在
    ？茲分別說明如下：
(一)、按他債權人參與分配者，應於標的物拍賣、變賣終結或依法
    交債權人承受之日一日前，其不經拍賣或變賣者，應於當次
    分配表作成之日一日前，以書狀聲明之。逾前項期間聲明參
    與分配者，僅得就前項債權人受償餘額而受清償；如尚應就
    債務人其他財產執行時，其債權額與前項債權餘額，除有優
    先權者外，應按其數額平均受償。強制執行法第32條第1項
    、第2項分別定有明文。經查，系爭執行事件之拍賣標的物
    於97年9月3日上午11時拍定，而由訴外人癸○○得標，執行
    法院於97年9月15日發給不動產權利移轉證書（見原法院96
    年度執字第10649號執行卷，下稱執行卷，第161、168頁）
    ，執行法院作成第一次分配表，定於97年11月20日上午10時
    分配（見執行卷第202頁），上訴人並未於拍賣終結前為參
    與分配之聲明，而係遲至97年12月23日始具狀聲明參與分配
    （見執行卷所附上訴人參與分配卷之第275頁、第279頁），
    依上說明，上訴人之參與分配聲請係屬拍賣終結後之參與分
    配（拍後參分），執行法院嗣固依上訴人之參與分配聲明，
    於98年6月8日另製作第二次系爭分配表（見執行卷第245頁
    ），加列上訴人為次序8及9之債權人，惟並未更動第一次分
    配表所列載各債權人分配次序及金額。上訴人既係拍後參分
    ，則依上開說明，僅得就第一次分配餘額參與分配，要不因
    執行法院製作第二次分配表而改變第一次分配表有關原債權
    人即被上訴人對債務人壬○○所有保證債權之效力。
(二)、次按聲明異議人提出之書狀，未依前開規定記載異議人所認
    原分配表之不當及應如何變更之聲明，其聲明異議即非合法
    ，該不合法情形雖非不可補正，惟仍應於分配期日一日前完
    成補正程序（最高法院93年度台抗字第61號裁判要旨參照）
    。經查，上訴人於98年7月20日具狀聲明參與分配時，上訴
    人就系爭分配表具狀聲明異議時，於書狀內所載之理由為：
    「次序8，債權種類：清償債務，普通債權，債權人：乙○
    ○，債權原本，應為32萬元正（97年度票字第706號債權為
    300萬元正。97 年度票字第714號債權為20萬元正）為普通
    債權，應與次序7，依比例分配。」（見執行卷第276頁）、
    「次序9，債權種類：清償債務，普通債權，債權人姓名：
    丙○○，債權原本應為200萬元（97年度票字第705號債權為
    200萬元）為普通債權，應與次序7，依比例分配。」等語（
    見執行卷第280頁），並未否認被上訴人對執行債務人壬○
    ○所存在之保證債權，而係主張上訴人之債權應與被上訴人
    之債權，依比例分配，亦未於提起本件分配表異議之訴之前
    ，就其聲明異議書狀所認原分配表之不當及應如何變更之聲
    明為補正，顯見上訴人對於系爭分配表之聲明異議自始即非
    合法，遑論否認被上訴人對壬○○之保證債權存在。
(三)、又按就定有期限之債務為保證者，如債權人允許主債務人延
    期清償時，保證人除對於其延期已為同意外，不負保證責任
    ，民法第755條定有明文。本件主債務人壬○○於86年7月8
    日與被上訴人簽訂消費者貸款契約時，已約定借款期間自86
    年7月8日至106年7月8日，此有消費者貸款契約可稽，足見
    上開債務定有期限，壬○○既在該消費者貸款契約之連帶保
    證人欄內親自簽章，自係同意在上開借款期間內負連帶保證
    責任；而前開消費者貸款契約第3條約定償還方式為「自借
    款日起，前36個月於每月8日按月付息，自第37個月起，再
    依年金法，按月平均攤付本息」，而庚○○○於90年9月7日
    與被上訴人簽訂系爭增補契約，除就前開債務之償還方式，
    變更約定為「借款本息之償還，訂自民國90年9月8日起，前
    24 個月於每月8日按月計付利息，自第25個月起，再依年金
    法，按月平均攤付本息」外，其餘契約內容均同前開消費者
    貸款契約之約定，此有增補契約第3條約定：「原貸款契約
    其餘各條款之約定，立約人及連帶保證人均願繼續遵守，決
    無異議。」足憑（見原審卷第34頁），顯見系爭增補契約僅
    就上開債務之償還方式有所變更，並未變更還款期限，亦即
    被上訴人未允許庚○○○延期清償，自無首揭民法第755條
    規定之適用，是上訴人主張被上訴人係以系爭增補契約允許
    庚○○○延期清償，應有民法第755條規定之適用云云，即
    非可採。
(四)、查被上訴人提出89年1月21日授信約定書第14條約定：「為
    便於嗣後立約人與貴行一切受（授）信往來（含立約人之保
    證行為），立約人茲同意，除另有約定外，憑後列留存印鑑
    式樣蓋（簽）於受（授）信契據，即生效力。」，而該授信
    約定書之立約人欄內有壬○○之簽章，且立約人於留存印鑑
    式樣欄內僅蓋用印文，未留存簽名，此有授信約定書附卷可
    憑，可見立約人同意在授信約定書簽訂後，其與被上訴人往
    來契約經蓋用立約人所留印鑑章後，對於立約人即生效力，
    無需再經立約人親自簽名，而壬○○於其對前岳父己○○、
    岳母庚○○○及前妻辛○○（98年4月17日離婚）所提偽造
    文書等乙案告訴之偵查中，經檢察官當庭提示該授信約定書
    後，已自承該授信約定書係由其簽章等情（見臺灣基隆地方
    法院檢察署98年度他字第467號偵查卷宗第17頁），且系爭
    增補契約所蓋用壬○○之印文與上開授信約定書留存壬○○
    之印鑑相符。則被上訴人辯稱不論系爭增補契約是否經壬○
    ○親自簽章，因系爭增補契約上蓋用壬○○之印文，與壬○
    ○留存之印鑑相符，依據前開授信契約書第14條之約定，系
    爭增補契約對於壬○○已生效力等情，應屬有據。雖上訴人
    陳稱前開授信約定書立約人欄內壬○○之簽名，與壬○○在
    上開消費者貸款契約連帶保證人欄內之簽名不符，應非壬○
    ○親自在該授信約定書內簽名等情，然壬○○於上開刑案偵
    查中，已自承該授信約定書係由其簽名，是上訴人此一主張
    即非可採。又因壬○○於上開刑案偵查中，亦未曾爭執該授
    信約定書之效力，是以上開授信約定書內壬○○之簽名非壬
    ○○本人親簽，亦應係壬○○授權他人所為，壬○○仍應受
    該授信約定書之拘束。
(五)、次查系爭增補契約簽立時，己○○、庚○○○分別為壬○○
    之岳父、岳母，辛○○係壬○○之妻，4人間具有親密之親
    屬關係，此由壬○○願意擔任庚○○○向被上訴人借款之連
    帶保證人即可證明；依常情而論，關係親密之親屬間，除有
    法律強制要求外，其等對外代理親屬為法律行為時，通常不
    會另立書面授權書，而係以代理人持被代理人印鑑之方式，
    對外表彰擁有代理權。是本件己○○、庚○○○及辛○○雖
    未提出任何壬○○之書面授權文件，而在壬○○否認授權己
    ○○、庚○○○及辛○○代為簽立系爭增補契約之情形下，
    自應綜合本件借款及簽立系爭增補契約原因、增補契約簽立
    情形有無異於常態、簽定增補契約簽立對壬○○是否有利、
    借款及簽立增補契約前後壬○○與己○○、庚○○○及辛○
    ○之關係等情觀察，再佐以社會常情推論壬○○有無授權之
    事實。查庚○○○係因其女辛○○欲經營托兒所，遂以自己
    名義向被上訴人借款990萬元購得坐落基隆市安樂區○○○
    路80巷42號房地，並以上開房地為擔保，邀同其女辛○○之
    夫壬○○及其另一女子○○之夫丑○○為連帶保證人，嗣辛
    ○○即在上址開立「基隆市私立寅○托兒所」，此壬○○並
    不否認其事，且訴外人子○○、丑○○於原法院刑事庭審理
    上開刑案時亦證述明確（見基隆地院98年訴字第542號卷第
    166 至170頁、第150至157頁），復有戊○商業銀行消費者
    貸款申請及調查表影本可考（見同上刑事卷第41頁）；而辛
    ○○與壬○○自87年至90年合併申報綜合所得稅時，確包括
    「基隆市私立寅○托兒所」之所得資料，且「基隆市私立寅
    ○托兒所」址設基隆市安樂區○○○路80巷42號，亦有財政
    部臺灣省北區國稅局基隆市分局98年6月15日北區國稅基市
    二字第0981009216號函附之辛○○與壬○○年度綜合所得稅
    申報案件歸戶所得清單可稽（見同上刑事卷第82至92頁），
    足見庚○○○購入上開房地之目的，確係供壬○○之配偶辛
    ○○經營托兒所之用，並以上開房地為擔保向被上訴人借款
    ，壬○○當時既為辛○○之夫，且與辛○○同財共居，且自
    承假日會幫忙辛○○處理托兒所事務，則其對於辛○○經營
    托兒所之良窳及經濟狀況，自是知之甚稔。是以辛○○因在
    上址經營之托兒所無法取得核准立案，遭基隆市政府限制營
    業，收入驟減，無法支付庚○○○向被上訴人借款本息等事
    實，壬○○自難諉為不知，則己○○、庚○○○及辛○○嗣
    為疏解經濟上壓力，以期繼續經營托兒所，乃向被上訴人申
    請變更還款條件，若謂壬○○渾然不知，委實令人難以置信
    。
(六)、又查庚○○○於本件案發後即90年12月25日曾將其名下所有
    坐落臺北縣萬里鄉○里段694地號土地（面積75.93平方公尺
    ，應有部分1/16）及其上門牌號碼為臺北縣萬里鄉○○○街
    47號4樓房屋（權利範圍全部）以買賣為原因移轉登記為壬
    ○○與辛○○之未成年之子卯○所有（雖登記之移轉原因為
    買賣，但因屬二親等間之財產移轉，而庚○○○及卯○未能
    提出買賣資金證明，乃經稅捐機關認定為贈與，並由庚○○
    ○繳納贈與稅，且庚○○○於原審準備程序中亦坦承係贈與
    ），此為壬○○所不爭執，並有臺北縣汐止地政事務所98年
    7 月29日北縣汐地登字第0980010170號函所附辛○○全戶戶
    籍謄本、上開土地及建物之土地登記申請書、土地及建築改
    良物買賣所有權移轉契約書、土地增值稅繳款書、契稅繳款
    書、印鑑證明、庚○○○戶籍謄本、辛○○全戶戶籍謄本、
    贈與稅繳納證明書等在卷可按（見同上卷第116至132頁），
    足徵本件案發後即90年12月25日，己○○、庚○○○、辛○
    ○與壬○○間，感情猶甚親密，否則庚○○○當無將名下財
    產贈予壬○○與辛○○之子之理，益見己○○、庚○○○、
    辛○○並無隱瞞壬○○與被上訴人簽立系爭增補契約之必要
    ，上訴人一再指稱壬○○不知庚○○○有與被上訴人簽訂系
    爭增補契約云云，誠非可取。此外，證人即被上訴人職員辰
    ○○於上開刑案檢察官偵訊時證稱：依照銀行內部規定，貸
    款客戶要申請延長寬限期，是由客戶填妥增補契約並蓋用印
    章後，再由銀行人員核對增補契約上的印章與原來借款契約
    上的印章是否相符，相符後憑章即可辦理延長寬限期，系爭
    增補契約係由其核對庚○○○、壬○○及丑○○等印章無誤
    後辦理延長寬限期等語（見基隆地院檢察署97年度他字第
    245號卷第49頁），核與壬○○與被上訴人於89年1月21日簽
    立之授信約定書第14條約定「為便於嗣後立約人與貴行一切
    受（授）信往來（含立約人之保證行為），立約人茲同意，
    除另有約定外，憑後列留存印鑑式樣蓋（簽）於受（授）信
    契據，即生效力」相符，益見被上訴人辯稱本件借款人及連
    帶保證人毋庸親自至銀行簽立增補契約，只要在增補契約上
    蓋用借款人及連帶保證人留存在其銀行印鑑式樣之印章即可
    等語，即非不可採信。而系爭增補契約之簽定既屬銀行承辦
    業務之常態，自難僅以壬○○未在增補契約上親自簽名用印
    ，即推論壬○○並未授權己○○在增補契約代為簽名及蓋用
    其印章。
(七)、再按測謊鑑定，係依一般人在說謊時，會產生遲疑、緊張、
    恐懼、不安等心理波動現象，乃以科學方法，由鑑定人利用
    測謊儀器，將受測者之上開情緒波動反應情形加以紀錄，用
    以分析判斷受測者之供述，是否違反其內心之真意。故測謊
    鑑定，倘於受測人身心、意識狀態正常，同意配合受測情況
    下，鑑定人具備專業之知識技能，所測試之問題及其方法又
    具專業可靠性時，該測謊結果，雖不能採為有罪或無罪判決
    之唯一證據，但非無證據能力，仍得供為形成心證之參佐，
    至於其證明力如何，則由事實審法院本於職權為合理之判斷
    （最高法院97年度台上字第1111號判決意旨參照）。查本院
    刑事庭審理上開刑案時，經壬○○及己○○、辛○○同意，
    曾將其等送請法務部調查局以熟悉測試法及區域比對法進行
    測謊鑑定，其結果為：「一、壬○○稱：(一)渠沒有同意辛○
    ○辦理系爭增補契約；(二)渠沒有將印鑑交給辛○○辦理系案
    增補契約。上述問題經測試均呈情緒波動反應，研判有說謊
    。二、己○○稱：(一)壬○○有同意辦理系案增補契約；(二)壬
    ○○有同意渠等使用洪某印鑑辦理系案增補契約。上述問題
    經測試無情緒波動反應，研判未說謊。三、辛○○稱：(一)壬
    ○○有同意辦理系案增補契約；上項問題經測試無情緒波動
    反應，研判未說謊。(二)壬○○有將印鑑交給渠辦理系案增補
    契約。上項問題經測試未獲致明確生理反應圖形，無法研判
    有無說謊。」，有該局99年5月13日調科參字第09900210610
    號測謊報告書及測謊鑑定過程參考資料附在上開刑事卷可考
    （見同上卷第69頁及外放「測謊鑑定過程參考資料」卷宗）
    。雖壬○○嗣於該案主張其因本案患有憂鬱症，一直就診服
    藥，測謊時鑑定單位並未考量藥物副作用會影響測謊結果云
    云，並提出財團法人佛教慈濟綜合醫院台北分院診斷證明書
    及領藥資料為憑。惟縱令排除壬○○之測謊結果，己○○部
    分關於前開(一)(二)之測謊結果及辛○○關於前開(一)之測謊結果
    ，均足作為己○○、辛○○陳稱壬○○有同意辦理系案增補
    契約等語可採之佐證。且上開刑案經檢察官起訴後，已由原
    法院刑事庭98年度訴字第542號及本院刑事庭98年度上訴字
    第4256號判決無罪在案(檢察官提起上訴，刻由最高法院審
    理中)，並經本院調閱上開卷宗查明無訛。此外，上訴人提
    起本件分配表異議之訴前，壬○○即曾就系爭執行事件向原
    法院提起債務人異議之訴，經原法院96年度訴字第481號及
    本院97年度上字第342號判決壬○○敗訴確定，復經本院調
    閱上開卷宗查明屬實，對被上訴人與壬○○間有關系爭保證
    債權存在之爭執自已生既判力，殊非上訴人於本件分配表異
    議之訴所得任意否認。是上訴人主張系爭增補契約係經偽造
    而否認系爭保證債權不存在，自非可採。
六、綜上所述，系爭增補契約上連帶保證人欄「壬○○」之簽名
    及印文，雖係第三人己○○所書立及蓋用，然因第三人己○
    ○、庚○○○及辛○○於上開刑案所稱辛○○有將簽立增補
    契約之事告知壬○○，並獲壬○○同意，而自行將留存於被
    上訴人之印鑑章交予辛○○轉交己○○，用以簽立系爭增埔
    契約等語，洵非不可採信。是上訴人主張壬○○未於系爭增
    補契約上簽名蓋章，依民法第755條之規定，無庸就庚○○
    ○對被上訴人所負上開953萬2,016元之債務負保證責任，系
    爭執行事件之系爭分配表所列載次序4被上訴人之優先執行
    費債權1萬2,300元及次序7普通債權245萬3,122元，合計246
    萬5,422元之分配款應予刪除，變更為如原判決附表所示之
    分配表云云，即非適當，不應准許。原審為上訴人敗訴之判
    決，核無不合。上訴意旨指摘原判決不當，求予廢棄改判，
    為無理由，應予駁回。又本件事實已臻明確，兩造其餘之攻
    擊或防禦方法及未經援用之證據，經斟酌後認均不足影響判
    決之結果，自無逐一論駁之必要，且上訴人聲請延期審理，
    亦無必要，併此敘明。
七、據上論結，本件上訴為無理由，依民事訴訟法第449條第1項
    、第78條、第85條第1項前段，判決如主文。
中    華    民    國    99    年    11    月    30    日
                    民事第二庭
                        審判長法  官  林敬修
                              法  官  劉勝吉
                              法  官  黃豐澤
正本係照原本作成。
上訴人如不服本判決，應於收受送達後20日內向本院提出上訴書
狀，其未表明上訴理由者，應於提出上訴後20日內向本院補提理
由書狀（均須按他造當事人之人數附繕本）上訴時應提出委任律
師或具有律師資格之人之委任狀；委任有律師資格者，另應附具
律師資格證書及釋明委任人與受任人有民事訴訟法第466條之1第
1項但書或第2項（詳附註）所定關係之釋明文書影本。如委任律
師提起上訴者，應一併繳納上訴審裁判費。
中    華    民    國    99    年    12    月    1     日
                              書記官  江采廷
附註：
民事訴訟法第466條之1（第1項、第2項）：
對於第二審判決上訴，上訴人應委任律師為訴訟代理人。但上訴
人或其他法定代理人具有律師資格者，不在此限。
上訴人之配偶、三親等內之血親、二親等內之姻親，或上訴人為
法人、中央或地方機關時，其所屬專任人員具有律師資格並經法
院認為適當者，亦得為第三審訴訟代理人。


司法院資訊處製作；財團法人民間司法改革基金會備份。
